【裁判字號】    98,訴,747
【裁判日期】    981229
【裁判案由】    誣告
【裁判全文】
臺灣苗栗地方法院宣示判決筆錄           98年度訴字第747號
公  訴  人  臺灣苗栗地方法院檢察署檢察官
被      告  丙○○
選任辯護人  徐宏澤律師
選任辯護人  劉正穆律師
上列被告因誣告案件，經臺灣苗栗地方法院檢察署檢察官提起公
訴（98年度偵字第1398號），本院於中華民國98年12月29日下午
4 時許，在本院第3 法庭宣示判決，出席職員如下：
                審判長法  官  林信旭
                      法  官  魏宏安
                      法  官  林靜雯
                      書記官  劉千瑄
                      通  譯  陳秀吟
法官起立朗讀判決主文、犯罪事實要旨、處罰條文，及告以上訴
限制、期間並提出上訴狀之法院，且諭知記載其內容；
一、主文：
    丙○○犯誣告罪，處有期徒刑伍月。
二、犯罪事實要旨：
  (一)丙○○明知其於民國94年10月27日與乙○○訂立之工程契約
    書，約定由其承作乙○○位於苗栗縣頭份鎮○○路78巷12號
    之「陳喬套房興建工程」，總價為新臺幣（下同）815 萬
    元，除本約外，雙方並同意於工程契約書之最後未盡事宜處
    書寫備註，分別訂定B1蓄水池改不銹鋼2 噸容量等10項附約
    ，竟仍基於使乙○○、甲○○受刑事處分之犯意，於96年6
    月6 日具狀向臺灣苗栗地方法院檢察署對乙○○、甲○○提
    出行使偽造文書、偽證之告訴，指稱其僅同意在上開契約書
    上書寫備註條文第1 點至第7 點，而誣指乙○○與甲○○共
    同基於偽造文書之犯意聯絡，於不詳時、地，在上開契約書
    上最後未盡事宜處書寫偽造備註第8 點「乙方（即丙○○）
    請款需經保證人甲○○鑑定認可簽字後始可」、第9 點「乙
    方需提出各工程明細單價、數量、進度作為請款依據，若有
    變更應雙方協議並經保證人協調簽字」及第10點「乙方若無
    法提出各工程明細、數量、價格、進度表，甲方有權無條件
    拒付款及停止合約進行」，並指乙○○於95年間對其提出之
    侵占告訴案件偵查時，將上開偽造之契約書提出於臺灣苗栗
    地方法院檢察署而行使之。又丙○○明知偽證罪之犯罪構成
    要件，須於檢察官偵查中或法院審判中，供前或供後具結，
    而為虛偽之陳述始足當之，且亦明知證人甲○○於本院95年
    度訴字第193 號給付工程款案件審理時，並未有供前具結而
    虛偽陳述之情形，詎其仍於告訴狀內指稱，乙○○於不詳時
    、地，教唆甲○○做偽證，嗣甲○○以證人身分，於95 年9
    月7 日上午10時10分許於上開民事事件審理時到庭，供前具
    結作證，並提出上開偽造之契約書為證據資料，就上開契約
    書是否真正之於案情有重要關係之事項為虛偽之陳述，並行
    使上開偽造之契約書，而誣告乙○○、甲○○2 人涉犯行使
    偽造文書、偽證罪。嗣丙○○告訴乙○○、甲○○涉嫌偽證
    罪嫌部分，經臺灣苗栗地方法院檢察署檢察官偵查後，認乙○○、甲○○均無偽證罪嫌而以97年度偵字第2227號為不起
    處分確定，偽造文書部分則經同檢察署以上開案件偵查終結
    為不起訴處分，嗣丙○○不服聲請再議，經臺灣高等法院臺
    中分院檢察署發回同署續行偵查，經同署檢察官以97年度偵
    續字第52號為不起訴處分，丙○○不服再聲請再議，於經臺
    灣高等法院臺中分院檢察署於98年7 月24日以98年度上聲議
    字第1478號駁回再議。
  (二)案經乙○○訴由臺灣苗栗地方法院檢察署檢察官偵查起訴。
三、處罰條文：
    中華民國刑法第169 條第1 項。
四、附記事項：
  (一)被告於協商程序終結後固具狀向本院聲請再開辯論，其聲請
    意旨略以：審理時被告自認清白而為無罪答辯，惟因辯護人
    基於刑事風險考量，力勸被告接受認罪協商，被告因此選擇
    背離真相，然此決定已造成妻子及家人不諒解，被告自省後
    認刑度可以協商，但事實不能改變，爰請審酌本件是否有刑
    事訴訟法第455 條之4 相關條款適用，並准予再開辯論以利
    被告為充分答辯云云。惟查被告於本案審理中就被訴事實表
    示認罪之意思並同意與檢察官進行協商（見98年訴字第747
    號卷第150 頁），與檢察官進行協商之過程中，復有選任辯
    護人在場協助、提供必要之法律資訊及意見，被告並明確陳
    稱與檢察官達成協商合意是出於自由意志（見98年訴字第
    747 號卷第151 頁），是其對協商合意之內容應不致有所誤
    認，又其亦未於協商程序終結前撤銷協商之合意顯與刑事訴
    訟法第455 條之3 第2 項所示之撤銷協商合意要件不符，此
    外復查無其他刑事訴訟法第455 條之4 第1 項所列情形，是
    為免訴訟程序之浮動不安定，應認被告之聲請為無理由，併
    此敘明。
  (二)按「受6 個月以下有期徒刑或拘役之宣告，不符第1 項易科
    罰金之規定者，得依前項折算規定，易服社會勞動。」，98
    年1 月21日公布，同年9 月1 日施行之刑法第41條第3 項定
    有明文。又「依刑法第41條、第42條及第42條之1 易服社會
    勞動或易服勞役者，由指揮執行之檢察官命令之。」刑事訴
    訟法第479 條第1 項亦有明定。是因條文已明定以社會勞動
    6 小時折算徒刑或拘役1 日，與易科罰金應於裁判主文諭知
    折算標準之情形不同，故無須由法院於裁判主文諭知折算標
    準，且可否易服社會勞動，與可否易服勞役相同，皆屬檢察
    官就刑之執行之指揮事項，而非法院裁判量刑事項，自無從
    由法院為准否之裁判，附此敘明。
五、本判決除有下列情形外，不得上訴：
  (一)於本院訊問被告並告以所認罪名、法定刑及所喪失權利之程
    序終結前，被告撤銷協商合意或檢察官撤回協商聲請者。
  (二)被告協商之意思非出於自由意志者。
  (三)被告所犯之罪為死刑、無期徒刑、最輕本刑3 年以上有期徒
    刑之罪，或高等法院管轄第1 審案件。
  (四)被告有其他較重之裁判上一罪之犯罪事實者。
  (五)法院認應諭知免刑或免訴、不受理者。
  (六)協商判決所科之刑，非屬宣告緩刑之刑、2 年以下有期徒刑
    、拘役或罰金。
六、如不服本件判決，而有前項各款所列情形之1 者，得自收受
    本判決筆錄正本之日起10日內，向本院提出上訴書狀，上訴
    於第2 審法院。
中    華    民    國    98    年    12    月    29    日
                  臺灣苗栗地方法院刑事第二庭
                              書記官  劉千瑄
                        審判長法  官  林信旭
                              法  官  魏宏安
                              法  官  林靜雯
以上正本與原本無異。
                              書記官  劉千瑄
中    華    民    國    98    年    12    月    29    日
附錄本宣示判決筆錄論罪科刑法條：
中華民國刑法第169條第1項：
意圖他人受刑事或懲戒處分，向該管公務員誣告者，處7年以下
有期徒刑。

司法院資訊處製作；財團法人民間司法改革基金會備份。
